臺灣桃園地方法院行政訴訟判決
111年度簡字第53號
111年9月5日辯論終結
原      告  陸軍機械化步兵第二六九旅

代  表  人  李其桓  
訴訟代理人  陳宥任  


被      告  王瑞銘  

上列當事人間志願士兵不適服現役賠償辦法事件，原告提起行政
訴訟，本院判決如下︰
    主  文
被告應給付原告新臺幣柒萬捌仟伍佰伍拾肆元。
訴訟費用由被告負擔。
    事實及理由
壹、程序方面：
一、本件被告經合法通知，無正當理由，未於言詞辯論期日到場
    ，依行政訴訟法第236 條、第218 條等規定準用民事訴訟法
    第385 條第1 項前段、第386 條等規定，且無民事訴訟法第
    386 條所列各款情形，爰依原告之聲請，由其一造辯論而為
    判決。
二、按「（第1 項）訴狀送達後，原告不得將原訴變更或追加他
    訴。但經被告同意或行政法院認為適當者，不在此限。（第
    2 項）被告於訴之變更或追加無異議，而為本案之言詞辯論
    者，視為同意變更或追加。（第3 項）有下列情形之一者，
    訴之變更或追加，應予准許：……二、訴訟標的之請求雖有變
    更，但其請求之基礎不變。」行政訴訟法第111 條第1 項、
    第2 項及第3 項第2 款分別定有明文。經查，本件原告起訴
    之聲明原為：「被告應給付原告新臺幣(下同)78,554元，及
    自本起訴狀繕本送達翌日起至清償日止，按週年利率百分之
    五計算之利息。」，嗣於本院111年9月5日言詞辯論期日減
    縮訴之聲明為：「被告應給付原告78,554元。」( 見本院卷
    第110頁)。經核原告上開訴之聲明雖有變更及減縮，但原告
    請求之基礎事實並未變更，則依上揭法律規定，應予准許。
貳、實體方面：
一、事實概要：
　　被告於民國107年4月23日轉服志願役士兵生效，分發至原告
    單位服役，依「國軍107年志願士兵甄選簡章」第1點第11款
    、第7點第4款第2目、第11點第2款第3目規定，及志願士兵
    服役條例（下稱服役條例）第6 條規定，應自生效日起須服
    現役4 年。嗣被告因個人因素提出不適服現役申請，經國防
    部陸軍司令部於108年4月25日以國陸人勤字第1080009798號
    令（下稱陸軍司令部108年4月25日令），核定被告自108年5
    月1日零時退伍生效，且依志願士兵不適服現役賠償辦法（
    下稱賠償辦法）第2 條、第3 條規定，被告應依尚未服滿現
    役最少年限之比例，賠償原告自核定起役之日起所受領之志
    願役士兵3 個月待遇（含本俸、加給），而被告應服法定役
    期為48個月，尚餘法定役期35個月未服，核算被告應依尚未
    服滿現役最少年限之比例，賠償所受領志願士兵3 個月待遇
    共計新臺幣（下同）78,554元(計算式：107,731元×35/48)
    ，惟被告並未給付上開賠償款。原告雖曾函文告知被告應於
    限期內完成繳款，惟被告迄今仍置之不理。為此請求被告給
    付78,554元，並依行政訴訟法第8 條第1 項規定提起本件給
    付之訴。
二、原告起訴主張及聲明：
（一）主張要旨：
　　　被告於107年4月23日轉服志願役士兵生效，分發至原告單
      位服役，依「國軍107年志願士兵甄選簡章」第1點第11款
      、第7點第4款第2目、第11點第2款第3目規定，及服役條
      例第6 條規定，應自生效日起須服現役4 年。嗣被告因個
      人因素提出不適服現役申請，經陸軍司令部108年4月25日
      令，核定被告自108年5月1日零時退伍生效，且依賠償辦
      法第2條、第3條規定，被告應依尚未服滿現役最少年限之
      比例，賠償原告自核定起役之日起所受領之志願役士兵3 
      個月待遇（含本俸、加給），而被告應服法定役期為48個
      月，尚餘法定役期35個月未服，核算被告應依尚未服滿現
      役最少年限之比例，賠償所受領志願士兵3 個月待遇共計
      78,554元(計算式：107,731元×35/48)，惟被告並未給付
      上開賠償款。原告雖曾函文告知被告應於限期內完成繳款
      ，惟被告迄今仍置之不理。為此請求被告給付78,554元，
      並依行政訴訟法第8 條第1 項規定提起本件給付之訴。
（二）聲明：被告應給付原告78,554元。
三、被告方面：被告經合法通知，未於言詞辯論期日到場，亦未
    提出任何書狀作何聲明及答辯。
四、本院之判斷：
（一）按賠償辦法第2 條規定：「（第1 項）有下列各款情形之
      一，經評審不適服志願士兵，且未服滿志願士兵現役最少
      年限者，應予賠償：一、因年度考績丙上以下。二、因個
      人因素一次受記大過二次以上處分。三、於核定起役之日
      起三個月期滿後，因其他個人因素申請不適服現役。（第
      2 項）志願士兵接受基礎訓練，或徵集入營履行兵役義務
      人員參加志願士兵甄選時，應填具志願書（未成年人應由
      其法定代理人共同簽署），志願履行甄選簡章所定之最少
      年限及應遵行之事項，並由其法定代理人或保證人出具保
      證書，保證志願士兵發生賠償義務時，連帶負責賠償。（
      第3 項）前項志願書及保證書應載明發生賠償義務時，自
      願接受執行之意旨，分別存管於個人兵籍資料袋內及由核
      定志願士兵起役之機關（以下簡稱權責機關）永久保存。
      」同法第3 條第1 項、第2 項：「（第1 項）有前條第一
      項各款情形之一者，本人或其法定代理人、保證人（以下
      合稱賠償義務人），應依尚未服滿現役最少年限之比例，
      賠償自核定起役之日起所受領之志願士兵3 個月待遇（本
      俸、加給）。（第2 項）未服滿現役最少年限之比例計算
      ，以月為採計單位，未滿一個月者不計。」同法第4 條第
      1 項規定：「依前條應賠償之金額，由權責機關或委任所
      屬機關（構）、部隊、學校追繳之。賠償義務人應於接到
      追繳通知之次日起，3 個月內一次繳納全數賠償金額。」
      依上開法律關係可知，在行政契約關係中，並不排除立法
      者就其中部分法律關係，以法律特別規定其要件、行為方
      式、程序或法律效果，俾限制行政契約當事人之部分契約
      自由而維護公益。是本件被告為志願服兵役，而與國家軍
      事機關成立志願服兵役之行政契約，上揭賠償辦法等法律
      規定，即係立法者本於上揭說明，以法律特別規定限制原
      告之國家軍事機關與被告間之部分契約自由而維護公益所
      為之行政契約。故本件應屬於行政訴訟法第8 條第1 項但
      書規定：「因公法上契約發生之給付」事件，原告自得依
      上揭法律規定，提起本件行政給付訴訟。
（二）經查，原告主張被告於107年4月23日轉服志願役士兵生效
      ，分發至原告單位服役，依「國軍107年志願士兵甄選簡
      章」第1點第11款、第7點第4款第2目、第11點第2款第3目
      規定、服役條例第6 條等規定，應自生效日起須服現役4 
      年。嗣被告因個人因素提出不適服現役申請，經陸軍司令
      部108年4月25日令，核定被告自108年5月1日零時退伍生
      效之事實，此有陸軍司令部108年4月25日令附卷可稽（見
      本院卷第59-60頁），堪信為真實。
（三）次查，陸軍司令部108年4月25日令，核定被告自108年5月
      1日零時退伍生效，且依賠償辦法第2 條、第3 條規定，
      被告應依尚未服滿現役最少年限之比例，賠償原告自核定
      起役之日起所受領之志願役士兵3 個月待遇（含本俸、加
      給），而被告應服法定役期為48個月，尚餘法定役期35個
      月未服滿，又被告已領取志願役士兵3 個月待遇總金額為
      107,731元，核算被告應依尚未服滿現役最少年限之比例
      ，賠償所受領志願士兵3 個月待遇之賠償額應為78,554元
      （計算式：107,731元×35/48），惟被告迄今仍未清償賠
      償款等事實，業據原告陳明並提出陸軍司令部核定不適志
      願士兵服賠償金額名冊1 份為證附卷可稽（見本院卷第61
      頁），堪信為真實。故原告依據上揭法律關係，請求被告
      賠償尚未清償之78,554元，屬於法有據，應予准許。
五、本件判決基礎已經明確，兩造其餘的攻擊防禦方法及訴訟資
    料經本院斟酌後，核與判決結果不生影響，無一一論述的必
    要，一併說明。
據上論結，本件原告之訴為有理由，依行政訴訟法第98條第1項
前段，判決如主文。
中　　華　　民　　國　　111 　年　　9　　月　　14 　　日
                  行政訴訟庭　法　官　黃漢權
一、上為正本係照原本作成。
二、如不服本判決，應於送達後20日內，向本院提出上訴狀，其
    未表明上訴理由者，應於提出上訴後20日內向本院補提理由
    書（均須按他造人數附繕本）。上訴理由應表明關於原判決
    所違背之法令及其具體內容，或依訴訟資料可認為原判決有
    違背法令之具體事實。
中　　華　　民　　國　　111 　年　　9 　　月　　14　　日
                              書記官　蕭竣升